【裁判字號】    92,上,44
【裁判日期】    920528
【裁判案由】    清償借款
【裁判全文】
臺灣高等法院民事判決                                九十二年度上字第四四號
    上  訴  人  甲○○
    被  上訴人  合作金庫銀行股份有限公司
    法定代理人  梁成金
    訴訟代理人  丁旭昌
右當事人間請求清償借款事件，上訴人對於中華民國九十一年十月三十日台灣台北地
方法院九十一年度訴字第二九六二號第一審判決提起上訴，本院判決如左：
    主    文
上訴駁回。
第二審訴訟費用由上訴人負擔。
    事    實
甲、上訴人方面：
一、聲明：求為判決：
  (一)原判決不利於上訴人部份廢棄。
  (二)右開廢棄部份，被上訴人在第一審之訴駁回。
二、陳述：除與原判決記載相同者，茲引用之外，補稱：
  (一)本件上訴人於原審所不爭執者，僅被上訴人有將錢匯至綜宏公司戶頭乙事，惟否
    認被上訴人於原審所提連帶保證書、會議記錄、同意書、承諾書、本票、授信約
    定書等私文書之真正，自應由被上訴人舉證以證其真正。
  (二)上訴人原為原審共同被告綜宏公司之債權人，為保護自己對綜宏公司之債權，方
    掛名為綜宏公司之負責人，惟綜宏公司之實際負責人係原審共同被告張家臺，該
    公司一切經營事宜均由張家臺負責，上訴人置於綜宏公司內部之印章僅係供該公
    司行文之用之便章，上訴人並未於民國八十九年八月七日、九月九日與原審其他
    共同被告擔任綜宏公司之連帶保證人，共同簽發本票向被上訴人借款，更未授權
    任何人將該便章用於擔任綜宏公司之連帶保證人之用途，故被上訴人於原審所提
    之連帶保證書、會議記錄、同意書、承諾書、本票、授信約定書等私文書縱蓋有
    上訴人置於綜宏公司行文用之便章，亦係遭人冒用，上訴人並無擔任系爭借款之
    連帶保證人之意思表示，自無需負連帶償還系爭借款之義務。
乙、被上訴人方面：
一、聲明：求為判決：
  (一)駁回上訴。
  (二)第二審訴訟費用由上訴人負擔。
二、陳述：除與原判決記載相同者，茲引用之外，補稱：
  (一)查上訴人確於八十八年七月十三日至被上訴人營業處所簽立授信約定書、連帶保
    證書、承諾書等文書，且於原審訴訟中上訴人並不爭執。
  (二)上訴人雖辯稱八十九年未於本票簽名、蓋印作保向被上訴人借款，惟查，本票二
    紙發票人欄處「甲○○」之印文與授信約定書之印文相符，而上訴人若未舉證證
    明印文係遭他人盜蓋，自應認定上開本票為真正，應負連帶償還責任。
三、證據：援用第一審所提證據。
    理    由
一、兩造爭執要旨
    本件被上訴人主張：綜宏工程有限公司（下稱綜宏公司）分別於八十九年八月七
    日、九月九日邀同陳碧蓮、游鑑、張家臺、連瓊霖及上訴人甲○○為連帶保證人
    ，共同簽發本票二紙，向被上訴人借款新台幣（下同）五百萬元、一百萬元，借
    款期限均為一年，本金到期時一次清償，利息則按月繳納，利率均按年息百分之
    八點四六九計付，逾期未繳息或到期未清償本金時，除按上開利率計息外，自逾
    期之日起六個月以內者，按上開利率加百分之十，逾期超過六個月部分者加百分
    之二十計付違約金，綜宏公司就前開借款僅分別繳息至九十年七月六日、九十年
    八月五日，現清償期均已屆至，本金全數均未清償，爰依消費借貸及連帶保證之
    法律關係，求為命上訴人負連帶清償三百五十萬元及利息、違約金之判決（原判
    決關於綜宏公司、陳碧蓮、游鑑、張家臺、連瓊霖之訴及假執行之宣告，暨該部
    分訴訟費用之負擔，均已確定，合先敘明）。
    被上訴人則以：蓋用於被上訴人於原審所提連帶保證書、會議記錄、同意書、承
    諾書、本票、授信約定書等私文書之印章，係上訴人置於綜宏公司內部之印章，
    供該公司行文之用之便章，未授權任何人將該便章用於擔任綜宏公司之連帶保證
    人之用途，故被上訴人於原審所提之連帶保證書、會議記錄、同意書、承諾書、
    本票、授信約定書等私文書縱蓋有上訴人置於綜宏公司行文用之便章，亦係遭人
    冒用，上訴人並無擔任系爭借款之連帶保證人之意思表示，自無需負連帶償還系
    爭借款之義務云云，資為抗辯。
二、經查：綜宏公司分別於八十九年八月七日、九月九日邀同陳碧蓮、游鑑、張家臺
    、連瓊霖及上訴人甲○○為連帶保證人，共同簽發本票二紙，向被上訴人借款五
    百萬元、一百萬元，借款期限均為一年，本金到期時一次清償，利息則按月繳納
    ，利率均按年息百分之八點四六九計付，逾期未繳息或到期未清償本金時，除按
    上開利率計息外，自逾期之日起六個月以內者，按上開利率加百分之十，逾期超
    過六個月部分者加百分之二十計付違約金，綜宏公司就前開借款僅分別繳息至九
    十年七月六日、九十年八月五日，現清償期均已屆至，本金全數均未清償之事實
    ，業據被上訴人提出連帶保證書、會議記錄、同意書、承諾書、本票、授信約定
    書等件為證，核屬相符。且系爭債務存在之事實，為上訴人所不爭執，是被上訴
    人主張之事實，自堪信為真實。
三、上訴人雖於本院審理時辯稱：被上訴人所提出上開連帶保證書、會議記錄、同意
    書、承諾書、本票、授信約定書等私文書上，縱蓋有上訴人置於綜宏公司行文用
    之便章，亦係遭人冒用，上訴人並無擔任系爭借款之連帶保證人之意思表示，自
    無需負連帶償還系爭借款之義務等語。惟按私文書經本人或其代理人簽名、蓋章
    者，推定為真正，民事訴訟法第三百五十八條定有明文。又印章由自己蓋用，或
    由有權使用之人蓋用為常態，由無權使用之人蓋用為變態，故主張變態事實之當
    事人，應就此負舉證責任，亦經最高法院著有七十四年度台上字第二一四三號、
    七十四年度台上字第四六一號判決可資參照。本件上訴人對上開文書上所蓋用之
    印文之真正並不否認，而印章由自己或有權使用之人蓋用為常態，由無權使用之
    人蓋用為變態，本件上訴人既未舉證證明蓋印於上開文書之印文係遭他人盜蓋，
    揆諸首揭說明，自應認上開文書為真正及上訴人有為系爭本票所揭示文義之陳述
    。且上訴人於原審時承認貸款後被上訴人有將錢匯入綜宏公司之戶頭之事實（見
    原審卷第八九頁），於本院準備程序中復承認其係綜宏公司負責人，且有系爭債
    務存在之事實，本件唯一爭執為股東陳碧蓮對其印章否認真正等語（見本院卷第
    三九頁），顯見上訴人已自認其負有本件連帶保證債務之責，然陳碧蓮對原審判
    決並未上訴，該部份業已確定，如前所述，上訴人仍爭執此部份而為本件上訴，
    實無足採，從而，兩造間有由上訴人就綜宏公司因系爭消費借貸契約所生債務負
    連帶保證及清償之責之合意，即足認定，上訴人所辯，尚無可採。
四、末按保證者，謂當事人約定，一方於他方之債務人不履行債務時，由其代負履行
    責任之契約；又保證債務，除契約另有訂定外，包含主債務之利息、違約金、損
    害賠償及其他從屬於主債務之負擔；另連帶債務之債權人，得對債務人中之一人
    或數人或全體同時或先後請求全部或一部之給付；民法第七百三十九條、第七百
    四十條、第二百七十三條第一項分別定有明文。系爭債務之債務人綜宏公司積欠
    上開借款未為清償，上訴人未履行保證責任，從而，被上訴人依消費借貸及連帶
    保證契約請求上訴人連帶給付如附表所示之本金、利息、違約金為有理由，應予
    准許。是則原審判命上訴人如數給付，於法並無不合。上訴意旨指摘原判決不當
    ，求予廢棄改判，為無理由，應予駁回其上訴。
五、本件因事證已臻明確，兩造其餘攻擊、防禦方法及所為之立證，經核與判決之結
    果不生影響，無庸逐一論述，併予敘明。
六、據上論結，本件上訴為無理由，依民事訴訟法第四百四十九條第一項、第七十八
    條、第八十五條第一項前段，判決如主文。
中      華      民      國    九十二    年      五      月    二十八    日
                              民事第九庭
                                  審判長法  官  吳  謙  仁
                                        法  官  蘇  瑞  華
                                        法  官  魏  大  喨
右正本係照原本作成。
如不服本判決，應於收受送達後二十日內向本院提出上訴書狀，其未表明上訴理由者
，應於提出上訴後二十日內向本院補提理由書狀（均須按他造當事人之人數附繕本）
上訴時應提出委任律師或具有律師資格之人之委任狀；委任有律師資格者，另應附具
律師資格證書及釋明委任人與受任人有民事訴訟法第四百六十六條之一第一項但書或
第二項（詳附註）所定關係之釋明文書影本。
中      華      民      國    九十二    年      六      月      二      日
                                        書記官  黃  美  玉
附註：
民事訴訟法第四百六十六條之一（第一項、第二項）：
對於第二審判決上訴，上訴人應委任律師為訴訟代理人。但上訴人或其他法定代理人
具有律師資格者，不在此限。
上訴人之配偶、三親等內之血親、二親等內之姻親，或上訴人為法人、中央或地方機
關時，其所屬專任人員具有律師資格並經法院認為適當者，亦得為第三審訴訟代理人


司法院資訊處製作；財團法人民間司法改革基金會備份。
